【裁判字號】    90,上訴,622
【裁判日期】    891221
【裁判案由】    偽造文書等
【裁判全文】
臺灣高等法院刑事判決                              九十年度上訴字第六二二號
    上  訴  人  臺灣士林地方法院檢察署檢察官
    被      告  甲○○
右上訴人因被告偽造文書等案件，不服臺灣士林地方法院八十九年度訴字第四九九號
，中華民國八十九年十二月二十一日第一審判決（起訴案號：臺灣士林地方法院檢察
署八十九年度偵緝字第三七四號），提起上訴，本院判決如左：
    主  文
原判決撤銷。
甲○○連續行使偽造私文書，足以生損害於他人，處有期徒刑捌月。扣案盜版遊戲光
碟片捌拾片及遊戲光碟目錄拾本，均沒收。
    事  實
一、甲○○係台北縣淡水鎮○○里○○路四十四號「電玩族電視遊樂器店」負責人，
    明知「PS設計圖」係日商新力電腦娛樂股份有限公司（下簡稱新力公司）向經濟
    部中央標準局（現改制為智慧財產局）申請註冊取得註冊號數00000000
    號之商標專用權，指定使用於商標法施行細則第四十九條第九類之電腦、錄有電
    腦程式之卡帶、磁碟、光碟及卡匣等商品，專用期間自八十五年三月十六日起至
    九十五年三月十五日止；且知某姓名不詳之成年男子所販售之遊戲光碟商品，係
    未經商標專用權人日商新力公司授權而仿冒相同於前揭所示商標圖樣於其上，並
    冒用新力公司名義偽造該等文書製作及授權之準私文書（Licensed by Sony
    Computer Entertainment INC.），且該遊戲光碟透過電視遊樂器執行，會出現
    前揭商標圖樣、公司名稱及前開準私文書，說明係新力公司之產品，又知前開電
    腦遊戲光碟片，均係未經合法授權分別擅自重製新力公司及日商卡波光股份有限
    公司（下簡稱卡波光公司）享有著作財產權之「恐龍危機」（ＤＩＮＯＣＲＩＳ
    ＩＳ）等電腦遊戲軟體，竟仍意圖營利，基於概括之犯意，自民國八十九年二月
    間起至同年四月初間，連續三次在其上開電玩族電視遊樂器店，以每一遊戲光碟
    片新台幣（下同）三十至四十元之價格，向該不詳名男子販入電腦遊戲光碟片，
    每次約進貨數十片至一百多片不等，旋即在其上開店內，以每片七十元之價格，
    販售交付予不特定顧客營利。而新力公司之名稱、商標及條碼，為該公司表示其
    用意之證明，甲○○所販賣上開仿冒之遊戲光碟片上均有偽造新力公司之名稱、
    商標及條碼，以虛偽表示為真品，更經由電視遊樂器主機執行程式，在電視畫面
    上亦出現新力公司之名稱之商標，為相同之使用，致與新力公司所產銷之真品相
    混淆，甲○○販賣仿冒之光碟片而行使該偽造之文書，足以生損害於新力公司。
    嗣於八十九年四月廿八日下午五時三十分，為警在上址查獲，並扣得甲○○所有
    之「恐龍危機」等盜版遊戲光碟片八十片及供顧選購上述遊戲光碟之目錄十三本
    （起訴書誤為二十本）。
二、案經日商新力公司代表人久多良木健訴由內政部警政署保安警察第二總隊第一大
    隊第一中隊報告及日商卡波光公司本憲三訴請台灣士林地方法院檢察署檢察官
    偵查後聲請簡易判決處刑。
    理  由
一、右揭事實，訊據被告甲○○於偵查及原審審理時供承為警方所查獲之光碟片及卡
    匣均為盜版品，且有出售行為等情。惟辯稱：伊是向人頂下店後才去買這些盜版
    品，因前手告訴伊必須更換主機零件才能執行這些光碟片，並說沒有違法，伊知
    道這些光碟片及卡匣是盜版品但為何這樣就構成違法，伊亦不知道云云。
二、惟查右揭事實，業據被告甲○○於警訊時供稱：「陳列在店中之盜版光碟片你係
    是用來賣給顧客。該之盜版光碟片，通常係由推銷員不定時到店中兜售，伊如有
    缺片就會向他們買」「（問：你以多少錢向他們購入盜版光碟片及盜版卡匣？）
    我通常每片光碟片係以三十五元進貨，而以每片七十元賣出，伊每日約賣二十片
    ，每月販售盜版光碟的收入約三萬元等語（八十九年度偵字第四三七七號偵查卷
    第三頁背面、第四頁正面）。於偵查時供稱：「八十九年二月開始賣，該處沒有
    店名，卡帶是我頂下時留下來的，大部分是過時不流行的卡帶，我裝在箱子裡，
    我是賣ＰＬＡＹ  ＳＴＡＴＩＯＮ，每片七十元，任天堂卡帶我沒賣，ＰＳ帶每
    片三、四十元」「（問：是否知道盜版？）知道」等語（八十九年度偵緝字第三
    七四號偵查卷第十五頁背面）。於原審審理時供稱：「（問：為何要賣盜版的？
    ）因為店裡的生意不好。（問：客人如何買？）客人是看雜誌上刊登的目錄，然
    後再到店裡向我說要買何片，我再去拿出來賣給他們。（問：你的機器是否有改
    裝過？）是的。（問：  遊戲光碟打開後是否會出現『新力』的字樣及『ＰＳ』
    的圖樣？）有的會出現，有的沒有出現。（問：來買的人是否也要改裝主機？）
    是的」等語（（一審卷第二十六頁、第二十七頁、第二十八頁、第二十九頁）。
    經核與告訴人日商卡波光公司、日商新力公司委任之代理人趙珮怡律師所指訴之
    情節相符，並有扣案之「恐龍危機」等盜版遊戲光碟片八十片、目錄十三本可資
    佐證。而扣案之盜版遊戲光碟，均係分別未得授權即擅自重製日商新力、卡波光
    等公司享有著作權之遊戲光碟，亦經告訴代理人鑑識無誤，有鑑定報告書一份在
    卷可稽，而附表所列之遊戲光碟片著作權人雖係日本人，但均經上述日商新力等
    公司在我國境內與日本國境內同步首次發行，有各該遊戲光碟之期末期初存量明
    細表、進貨單、發票及出貨單及在國內代理商英特全股份有限公司發行販售遊戲
    光碟片等首次公開發行資料影本各一份附卷可憑，是該日本人著作得受我國著作
    權法保護，本件事證已明，被告事後辯稱因前手告訴伊必須更換主機零件才能執
    行這些光碟片，並說沒有違法，伊知道這些光碟片及卡匣是盜版品但為何這樣就
    構成違法，伊亦不知道云云。惟查被告既係經營電玩族電視遊樂器店為業，其對
    於光碟片或遊戲卡匣等商品，坊間盜版品猖獗，政府加強宣導取締等情，自已知
    悉甚詳。其既知道係盜版品卻仍出售營利，豈有不知如此行為係違法之理？是其
    所辯各詞，無非係卸責之詞，核不足採，其犯行洵堪認定，應依法論科。
三、按商標法第六條係規定：「商標之使用，係指為行銷之目的，將商標使用於商品
    『或』其包裝容器、標帖、說明書、價目表或其他類似物件上：：」，並非規定
    須將「商標使用於商品『及』其包裝上．．」，是依本條文義，只要商標附著之
    客體符合本條所列物件之一，且使用人具有行銷之目的，即符合所謂「商標使用
    」。查本案查扣之光碟軟體，既係由案外人「販賣」交付予被告，故當初仿冒商
    標之該案外人當然具有以之為「行銷」的目的，而扣案之光碟片經電視遊樂器執
    行時，則於電視螢幕上出現告訴人等已向我國註冊且現仍於專用期間內之「ＰＳ
    設計圖」等商標影像，故依上開規定之意旨，本案查扣之光碟自已符合商標法上
    「使用」之概念。而由於商標係商品來源之標示，其本質上之功能即在用以識別
    商品，故仿冒使用他人之商標於該商標所註用使用之同一商品上或進而販賣該等
    仿冒品，除非有商標法第二十三條所定普通使用之情形，否則，當然屬商標專用
    權之侵害。至於侵害人於行銷仿冒品時，主觀上是否具有「使消費者誤認」之目
    的，在所不問；客觀上是否另有「搭售」侵權人所製造之自己產品，更無解於侵
    害商標專用權之罪責。次按商標法第六十三條僅規定「明知為前條商品而販賣．
    ．者」，就其文義觀之，行為人只要明知其所販賣之商品，係為第六十二條第一
    款所定使用相同或近似於他人註冊商標圖樣之同一或類似商品，或係第六十二條
    第二款之商品者，即為已足。從而被告之行為與商標法第六十三條之規定相符。
    又按在紙上或物品上之文字、符號，依習慣或特約，足以為表示其用意之證明者
    ，及以錄音、錄影或電磁紀錄藉機器或電腦之處理所顯示之聲音、影像或符號，
    足以為表示其用意之證明者，依刑法第二百二十條第一項、第二項規定，均應以
    文書論。查新力公司之名稱、商標及條碼，係該公司表示其用意之證明，自屬刑
    法第二百二十條之準私文書，被告販售之仿冒光碟片，外觀上雖未標示公司及商
    標名稱，但經由主機執行程式時，電視畫面上即顯示公司及名稱及商標圖樣，則
    其仍有主張各該公司及商標之意思內容，情至灼然。另查被告明知所購入之遊戲
    光碟片均係未經授權擅自重製侵害他人著作權之物，仍意圖營利而販入後出售交
    付予不特定之顧客，亦有違反著作權法第八十七條第二款之規定。又公平交易法
    其立法之目的固在於維護交易之秩序與消費者之利益，以確保公平競爭，並促進
    經濟之安定與繁榮，本案被告以較真品低廉甚多之價格販賣，該商品流入社會後
    ，客觀上足以對產品之真假產生混淆，且以低廉之價格即可購得該仿冒品，亦足
    以影響消費者對真品購買之意願，自可能產生不公平，但因違反公平交易法第二
    十條第一項規定者，須經中央主管機關依同法第四十一條規定限期命其停止、改
    正其行為或採取必要更正措施，而逾期未停止、改正其行為或未採取必要更正措
    施，或停止後再為相同或類似違反行為者，始應依同法第三十五條第一項予以處
    罰，而本件本件被告並未經中央主管機關依上開規定處理，即無構成違反公平交
    易法犯罪之要件，併予敘明。而被告販賣仿冒商標之光碟片違反商標法、著作權
    法、行使偽造私文書，其事證則極為明確。核被告所為，係犯著作權法第九十三
    條第三款、商標法第六十三條；刑法第二百十六條、第二百二十條、第二百十條
    之罪。偽造私文書之低度行為為行使之高度行為所吸收，不另論罪。被告以一行
    為犯上開三罪，又以一行為侵害新力公司之商標、名稱及條碼，均為想像競合犯
    ，而應從較重之行使偽造私文書論以一罪。被告自八十七年五、六月間某時起，
    迄八十七年九月二十三日被查獲時止，先後多次犯行，時間緊接，且所犯罪名及
    犯罪構成要件均相同，顯係基於概括犯意為之，皆為連續犯，依法應以一罪論並
    加重其刑。
四、原審認被告罪證明確，予以論罪科刑，固非無見，然查新力公司之名稱、商標及
    條碼，係該公司表示其用意之證明，自屬刑法第二百二十條之準私文書，被告販
    售之仿冒光碟片，外觀上雖未標示公司及商標即稱，但經由主機執行程式時，電
    視畫面上即顯示公司及名稱及商標圖樣，亦即勘驗結果會出現「ＰＳ」圖樣及
    Licensed by Sony Computer Entertainment INC之授權文字。此經本院勘驗屬
    實，製有勘驗筆錄在卷可按（本院九十年三月五日訊問筆錄）。則被告仍有主張
    各該公司及商標之意思內容，情至灼然。原審認未詳細勾稽，認本件扣案之遊戲
    光碟片置於適合執行光碟片內程式之主機，再配合電視等相關設備，使其內之遊
    戲軟體出現於電視螢幕上時，固會出現上述「PS」設計圖商標圖樣及英文名稱及
    公司授權文字，以表彰其電腦遊戲光碟之商品來源，惟上開遊戲光碟片正反面或
    外包裝上，並無任何有關告訴人日商新力等公司註冊之商標，且被告亦供明顧客
    前往選購時，僅告知欲購買之遊戲光碟片名稱，由其取出交予顧客，並在店內透
    過主機、螢幕加以執行讓顧客觀覽或操件以使選購之情形，故交易過程中，被告
    既未透過執行光碟片顯示於螢幕向顧客展示前揭商標、英文名稱及授權文字，用
    以表彰其電腦遊戲光碟之商品來源，係顧客購回遊戲光碟片返家自行操作執行時
    始會出現上述商標、英文名稱及授權文字，則被告並無以遊戲光碟片操作執行後
    始會出現之商標圖樣供作行銷之用，尚難認被告有就前述註冊圖樣作商標使用，
    或非就該授權文句，以之充作真正文書而向顧客加以主張，認被告所為與商標法
    第六十三條及刑法第二百十六條、第二百十條行使偽造私文書罪要件不符，而不
    另為無罪之諭知，容有未洽。本件檢察官依告訴人請求，上訴指稱被告甲○○明
    知「PS設計圖」係日商新力公司向經濟部中央標準局（現改制為智慧財產局）申
    請註冊享有商標專用權之商標，且知前開姓名不詳之成年男子所販售之遊戲光碟
    商品，係未經商標專用權人日商新力公司授權而仿冒相同於前揭所示商標圖樣於
    其上，並冒用新力公司名義偽造該等文書製作及授權之準私文書（Licensed by
    Sony Computer Entertainment INC．），且該遊戲光碟透過電視遊樂器執行，
    會出現前揭商標圖樣、公司名稱及前開準私文書，說明係新力公司之產品，竟仍
    予販人後陳列出售予不特定顧客，是被告另涉犯商標法第六十三條、刑法第二百
    十六條、第二百十條二百十條罪要件不符，係屬對於法律適用有違誤。而指摘原
    審判決不當，非無理由，原判決既有如上不當，自屬無可維持，應由本院將原判
    決撤銷改判。爰審酌被告之品行、犯罪之動機、犯罪之情節、犯罪所爰審酌被告
    為賺取利益而販售盜版遊戲光碟片之動機、先後販售之數量、所得利益、造成被
    害人之損害、犯罪後坦承態度良好等一切情狀，量處如主文第二項所示之刑，以
    資懲儆。扣案仿冒之遊戲光碟片八十片係犯商標法第六十三條之罪所販賣之商品
    ，爰依同法第六十四條之規定均沒收之。至於遊戲光碟目錄十三本，係被告所有
    供犯本罪所用之物，應依刑法第三十八條第一項第二款規定，併予宣告沒收。至
    於扣案其餘目錄十一本（總扣案數為廿四本，聲請意旨誤為二十本），經原審會
    同被當庭勘驗結果，均係介紹任天堂或西雅公司之電視遊戲光碟片之目錄，與被
    告販售本件日商卡波光、新力公司之產品無關，自無從併予宣告沒收，併此敘明
    。
五、據上論斷，應依刑事訴訟法第三百六十九條第一項前段、第三百六十四條、第二
    百九十九條第一項前段，著作權法第九十三條第三款，商標法第六十三條、第六
    十四條，刑法第十一條前段、第五十六條、第二百十六條、第二百二十條、第二
    百十條、第五十五條、第三十八條第一項第二款，判決如主文。
本案經檢察官吳慎志到庭執行職務。
中    華    民    國     九十     年       三       月      二十二      日
                          臺灣高等法院刑事第十七庭
                              審判長法  官  陳  正  雄
                                    法  官  雷  雯  華
                                    法  官  許  錦  印
右正本證明與原本無異。
如不服本判決應於收受送達後十日內向本院提出上訴書狀，其未敘述上訴之理由者並
得於提起上訴後十日內向本院補提理由書（均須按他造當事人之人數附繕本）。
                                    書記官  黃  德  煌
中    華    民    國     九十     年       三       月      二十六      日
附錄本判決論罪科刑法條：
刑法第二百十六條：
行使第二百十條至第二百十五條之文書者，依偽造、變造文書或登載不實事項或使登
載不實事項之規定處斷。
刑法第二百十條：偽造、變造私文書，足以生損害於公眾或他人者，處五年以下有期
徒刑。
刑法第二百二十條：在紙上或物品上之文字、符號，依習慣或特約，足以為表示
其用意之證明者，關於本章之罪，以文書論。


司法院資訊處製作；財團法人民間司法改革基金會備份。
